【裁判字號】    98,台非,160
【裁判日期】    980604
【裁判案由】    強盜
【裁判全文】
最高法院刑事判決              九十八年度台非字第一六０號
上  訴  人  最高法院檢察署檢察總長
被      告  甲○○
上列上訴人因被告強盜案件，對於台灣高等法院台南分院中華民
國九十二年一月二十二日第二審確定判決（九十一年度上訴字第
一二九六號，起訴案號：台灣台南地方法院檢察署九十年度偵字
第二三二二、七四八七號），提起上訴，本院判決如下：
    主  文
原判決及第一審判決均撤銷。
甲○○共同意圖為自己不法之所有，以脅迫至使不能抗拒，而取
他人之物，處有期徒刑伍年肆月。
    理  由
非常上訴理由稱：「一、按判決不適用法則或適用不當者，為違
背法令；依法應於審判期日調查之證據未予調查者，其判決當然
違背法令，刑事訴訟法第三百七十八條、三百七十九條第十款分
別定有明文。又刑法上所謂累犯，係以受有期徒刑之執行完畢或
受無期徒刑或有期徒刑一部之執行而赦免後，五年以內再犯有期
徒刑以上之罪為要件。是被告前曾否受有期徒刑之執行完畢或曾
否受赦免，乃能否適用刑法第四十七條論以累犯之前提事實，法
院應依職權調查明白，以為能否適用刑法第四十七條之依據，自
有調查之必要性。如未調查明白，被告前受有期徒刑之執行又未
執行完畢，乃竟論以累犯，即屬應於審判期日調查之證據而未予
調查，其判決當然為違背法令。次按刑法第七十九條之一第一項
規定：『二以上徒刑併執行者，第七十七條所定最低應執行之期
間，合併計算之。』同條第三項規定：『依第一項規定合併計算
執行期間而假釋者，前條第一項規定之期間，亦合併計算之。』
則在併合執行之情形，經許其假釋出獄者，其報請許可假釋所須
最低應執行之期間，既合併計算；且假釋期間（即殘刑期間），
亦合併計算之，必於該期間內未經撤銷假釋，其未執行之刑，始
以已執行論。從而，不論假釋出獄前所執行之期間是否已逾其中
任一罪之刑期，亦不論嗣後其假釋有無被撤銷，在假釋期間內，
均應認為尚未執行完畢。其於執行逾其中任一罪之刑期後五年內
之假釋期間，再犯有期徒刑以上之罪者，不應論以累犯（八十八
年七月二十日最高法院刑事庭第四次決議參照）。本件被告甲○
○前因違反肅清煙毒條例案件，經台灣台南地方法院於民國八十
六年八月十八日以八十六年度訴字第九七０號判決判處有期徒刑
二年確定，同院檢察署檢察官以八十六年度執字第三八二九號指
揮執行，刑期自八十六年九月三十日起算，指揮書執畢日期為八
十八年九月二十九日，另因煙毒案件，經同法院於民國八十七年
四月二十日以八十七年度執字第二九五號判決判處有期徒刑三年
二月確定，台南地檢署以八十七年度執字第一九六九號發指揮書
接續執行，刑期自八十八年九月三十日起至九十一年十一月二十
九日止。嗣於八十九年二月三日假釋出獄，原應於九十一年十月
三十日縮刑期滿。惟被告於假釋期間，違反毒品危害防制條例，
業經裁定送觀察勒戒，其行為已違反保安處分執行法第七十四條
之二規定情節重大，為法務部於九十年八月十五日以法九０矯字
第０一一八六二號函撤銷假釋，應執行殘餘刑二年八月又二十七
日，並自九十年十月二十九日入監執行，則被告於八十九年六月
起至同年十二月間再犯本件強盜等罪時，前犯之肅清煙毒條例各
罪，均尚未執行完畢，有台灣台南地方法院檢察署刑案資料查註
紀錄表、法務部撤銷假釋函及各該案件執行指揮書等附卷可稽，
揆諸前開說明，自無成立累犯之餘地。詎原審未予調查，且援用
不合理之舊見解，誤論以累犯並加重其刑，判處有期徒刑五年八
月並維持第一審判決駁回其上訴，顯有適用法則不當，及應調查
之證據未予調查之違背法令。二、案經確定，且對被告不利，爰
依刑事訴訟法第四百四十一條、第四百四十三條提起非常上訴，
以資糾正。」等語。
本院按判決適用法則不當者，為違背法令。又刑法關於累犯之規
定，以受徒刑之執行完畢，或一部之執行而赦免後，五年以內故
意再犯有期徒刑以上之罪者，為其成立要件，刑法第四十七條第
一項規定甚明。而刑法第七十九條之一第一項、第三項及第七十
九條第一項規定，二以上有期徒刑併執行者，第七十七條假釋所
定最低應執行之期間，合併計算之，且所餘刑期，亦應合併計算
，於該期間內未經撤銷假釋，其未執行之刑，始以已執行論。本
件被告甲○○前因違反肅清煙毒條例案件，經台灣台南地方法院
於八十六年八月十八日判處有期徒刑二年確定，同院檢察署檢察
官以八十六年度執字第三八二九號指揮執行，刑期自八十六年九
月三十日起算，指揮書執畢日期為八十八年九月二十九日。另因
煙毒案件，經同法院於八十七年四月二十日判處有期徒刑三年二
月確定，同院檢察署以八十七年度執字第一九六九號發指揮書接
續執行，刑期自八十八年九月三十日起至九十一年十一月二十九
日止。後被告於八十九年二月三日假釋出獄，於假釋期間付保護
管束，假釋期滿為九十一年十月三十日。惟被告於假釋期間，因
違反毒品危害防制條例案件，經裁定送觀察勒戒，已違反保安處
分執行法第七十四條之二規定情節重大，為法務部於九十年八月
十五日撤銷假釋，應執行殘餘刑二年八月又二十七日，並自九十
年十月二十九日入監執行，有台灣台南地方法院檢察署刑案資料
查註紀錄表、法務部撤銷假釋函及各該案件執行指揮書等附卷可
稽。本件依原判決認定之事實，被告於八十九年十二月十八日再
犯本件強盜罪時，前犯之肅清煙毒條例各罪，既均尚未執行完畢
，依上開說明，自無成立累犯之餘地。原判決誤認被告於八十六
年間違反肅清煙毒條例案件，所處有期徒刑二年，已於八十八年
九月二十九日執行完畢，本件係於該案有期徒刑執行完畢五年內
再犯有期徒刑以上之罪，而維持第一審適用行為時及裁判時刑法
第二十八條、第二條第一項前段、第三百二十八條第一項、第四
十七條規定，論被告以共同意圖為自己不法之所有，以脅迫至使
不能抗拒，而取他人之物之罪，並依累犯規定加重其刑，量處有
期徒刑五年八月之判決，駁回被告在第二審之上訴，自有判決適
用法則不當之違法。案經確定，且於被告不利，非常上訴意旨執
以指摘，洵有理由，自應由本院將原審及第一審判決均撤銷，另
行依法判決，以資救濟。
據上論結，應依刑事訴訟法第四百四十七條第一項第一款但書，
修正前刑法第二條第一項前段，刑法第二十八條、第三百二十八
條第一項，判決如主文。
中    華    民    國  九十八  年    六    月    四    日
                      最高法院刑事第十二庭
                          審判長法官  黃  一  鑫
                                法官  張  春  福
                                法官  林  勤  純
                                法官  李  錦  樑
                                法官  陳  國  文
      本件正本證明與原本無異
                                      書  記  官
中    華    民    國  九十八  年    六    月    九    日
                                                    m
附錄論罪科刑法條
刑法第三百二十八條第一項：
意圖為自己或第三人不法之所有，以強暴、脅迫、藥劑、催眠術
或他法，至使不能抗拒，而取他人之物或使其交付者，為強盜罪
，處五年以上有期徒刑。


司法院資訊處製作；財團法人民間司法改革基金會備份。
